【裁判字號】    97,交抗,235
【裁判日期】    971022
【裁判案由】    聲明異議
【裁判全文】
臺灣高等法院臺南分院交通事件裁定     97年度交抗字第235號
抗  告  人
即受處分人  甲○○
                    外僑居留證.
上列抗告人因違反道路交通管理處罰條例案件，不服臺灣嘉義地
方法院中華民國97年8月29日所為裁定（97年度交聲字第322號）
，提起抗告，本院裁定如下：
    主  文
抗告駁回。
    理  由
一、本件抗告意旨略以：依行政程序法第73條第1項：「於應送
    達處所不獲會晤應受送達人時，得將文書付與有辨別事理能
    力之同居人、受僱人或應送達處所之接收郵件人員。」本件
    原裁定理由以：「‧‧以掛號方式送達異議人（即本件抗告
    人）位於嘉義縣新港鄉月眉村月眉潭91號之16住所，交由異
    議人受雇人收受送達無誤等情‧‧」與實際情形不符。即原
    裁定係由抗告人即受處分人甲○○之老闆黃尚文代為簽收，
    原裁定竟倒置抗告人與抗告人雇主之關係，將抗告人老闆當
    做抗告人之受僱人，兩者關係相去甚遠，此與行政程序法規
    定全然不符。再者，依上開行政程序法之規定，對於重要文
    書送達以正面表列方式，詳述代收人與收受人之關係，指定
    得由「受僱人」或「應送達處所之接收郵件人員」收受，此
    乃賦予受僱人因領有薪餉，與雇主間有契約權利義務之關係
    ，受僱人銜雇主之命，無從推託，亦屬義務；反觀之，該條
    款並未將雇主羅列其上，即知雇主勿需聽命於受僱人，故當
    然不應賦予雇主有代行收受「受僱人」郵務文件之義務，而
    實際上，抗告人之雇主確實代行收受嘉義市監理站製開之裁
    決書，唯因公忙而漏未向受僱人提起有此文件，此即驗證行
    政程序法已深慮考量雇主、受僱人之從屬關係，是原裁定不
    當認定文書之送達程序。合上，爰於法定期間內抗告，請撤
    銷原裁定，更為適當裁定云云。
二、按受處分人，不服道路交通管理處罰條例第8條主管機關所
    為之處罰，得於接到裁決書之翌日起20日內，向管轄地方法
    院聲明異議，道路交通管理處罰條例第87條第1項定有明文
    。次按處理違反道路交通管理事件，有關文書送達之程序，
    依行政程序法之規定，此觀違反道路交通管理事件統一裁罰
    標準及處理細則第5條規定甚明。而送達於應受送達人之住
    居所、事務所或營業所為之，但在行政機關辦公處所或他處
    會晤應受送達人時，得於會晤處所為之；於應送達處所不獲
    會晤應受送達人時，得將文書付與有辨別事理能力之同居人
    、受僱人或應送達處所之接收郵件人員，行政程序法第72條
    第1項、第73條第1項亦有明定。至所稱之「同居人」，雖不
    必有親屬關係，亦無庸嚴格解釋為須以永久共同生活為目的
    而同居一家，然必係與應受送達人居住在一處，且繼續的為
    共同生活者，方為相當（最高法院82年台上字第2723號刑事
    判例要旨參照）。
三、經查：本件抗告人即受處分人甲○○不服交通部公路總局嘉
    義區監理所嘉義市監理站（下稱原處分機關）嘉監義裁字第
    裁76-L00000000號裁決書，經原處分機關轉送聲明異議狀於
    原審法院，其聲明異議狀關於甲○○之住址即載明：「嘉義
    縣新港鄉月眉村月眉潭91 -16號」（見嘉義市監理站卷宗第
    1 頁），且於申請人為甲○○之「交通部公路總局嘉義區監
    理所受理分期繳納違反道路交通管理事件罰鍰申請書」之聯
    絡住址亦載明：「嘉義縣新港鄉月眉村月眉潭91號之16」（
    見同上卷宗第 5頁）。是原處分機關依上開住址為交通裁決
    之送達，於民國（下同）97年 7月11日由『黃尚文（老闆）
    』代為收受，揆諸上揭說明，原處分即已由抗告人之『同居
    人』黃尚文實際收受，而合法送達於抗告人。又原處分既於
    97年7月11日即生送達之效力，加計在途期間2日（抗告人住
    所在嘉義縣新港鄉），本件20日之異議期間應自送達翌日即
    97年 7月12日起算至同年8月4日（期間之末日原為97年8月2
    日，因係星期六且翌日為星期日，均為例假日，依法應以其
    次日代之），惟抗告人卻遲至97年 8月13日始向原處分機關
    提出聲明異議狀，此有送達證書及聲明異議狀上之收文戳章
    在卷可查。從而，抗告人提出本件交通事件之聲明異議，已
    逾20日之法定期間，應可認定。至於，黃尚文應為抗告人之
    同居人，而原裁定卻認係「受僱人」，雖與實情不符，然並
    不影響本件交通事件抗告人之聲明異議已逾法定期間，為不
    合法之判斷，此部分之瑕疪即由本院逕予變更，併予敘明。
四、綜上所述，原審法院以抗告人對本件裁決書聲明異議，已逾
    20日之異議期間，為不合法，而駁回抗告人之異議，本院經
    核其認事用法，尚無不當。抗告意旨稱原審法院不當認定文
    書送達程序、與行政程序法規定不符云云，為無理由，應予
    駁回。
五、據上論結，應依道路交通案件處理辦法第26條，刑事訴訟法
    第412條，裁定如主文。
中    華    民    國    97    年    10   月    22    日
                    刑事第三庭  審判長法  官  陳義仲
                                      法  官  宋明中
                                      法  官  蔡勝雄
以上正本證明與原本無異。
不得再抗告。
                                      書記官  汪姿秀
中    華    民    國    97    年    10    月    22    日


司法院資訊處製作；財團法人民間司法改革基金會備份。
